【裁判字號】    96,簡上,147
【裁判日期】    970612
【裁判案由】    回復原狀
【裁判全文】
臺灣彰化地方法院民事判決  96年度簡上字第147號
上  訴  人  甲○
            丙○○
            甲○柏
            甲○立
            庚○○
            癸○○
            戊○○
            己○○
            子○○
            陳辛○○
            陳寅○○
            梁丑○○
            卯○○
            丁○
            董壬○○
            辰○
被 上訴 人  乙○○
上列當事人間請求回復原狀事件，上訴人對於中華民國96年8月
29日本院彰化簡易庭96年度彰簡字第7號第一審判決提起上訴，
本院不經言詞辯論，判決如下：
    主  文
上訴駁回。
第二審訴訟費用由上訴人甲○、丙○○、甲○柏、甲○立連帶負
擔。
    事實及理由
一、按訴訟標的對於數人必須合一確定而應共同起訴，如其中一
    人或數人拒絕同為原告而無正當理由者，法院得依原告聲請
    ，以裁定命該未起訴之人於一定期間內追加為原告。逾期未
    追加者，視為已一同起訴。法院為前項裁定前，應使該未起
    訴之人有陳述意見之機會。民事訴訟法第56條之1第1項、第
    2項分別定有明文。經查，本件訴訟標的物為兩造祖先鄭阿
    田、鄭古井、鄭廖添娘之墳墓（下稱系爭墳墓），兩造均陳
    稱系爭墳墓為後代子孫所公同共有。而依民法第1151條、第
    828條第2項規定，繼承人有數人時，在分割遺產前，各繼承
    人對於遺產全部為公同共有；公同共有人對共有物之處分，
    除法律或契約另有規定外，應得公同共有人全體之同意。是
    本件回復原狀之訴，其訴訟標的對於全體共有人必須合一確
    定，則上訴人甲○、丙○○、甲○柏、甲○立，聲請本院裁
    定命拒絕同為原告之公同共有人庚○○、癸○○、戊○○、
    己○○、子○○、陳辛○○、陳寅○○、梁丑○○、卯○○
    、丁○、董壬○○、辰○於一定期間內追加為原告即上訴人
    ，核與前開規定並無不合，應予准許。本院於通知公同共有
    人庚○○、癸○○、戊○○、己○○、子○○、陳辛○○、
    陳寅○○、梁丑○○、卯○○、丁○、董壬○○、辰○陳述
    意見後，業裁定其等應追加為原告即上訴人，合先敘明。
二、上訴人起訴及上訴主張：坐落彰化縣彰化市○○段79之106
    地號土地上之系爭墳墓，為全體子孫公同共有，其處分應經
    全體子孫同意。詎被上訴人未得全體公同共有人同意，竟擅
    將系爭墳墓挖掘破壞，並將祖先遺骸遷移別處。爰依侵權行
    為及物上請求權之規定，請求被上訴人將系爭墳墓回復原狀
    等語。
三、本件訴訟，上訴人主張系爭墳墓為被上訴人所侵奪而請求回
    復原狀，核屬行使民法第767條之權利，自應得公同共有人
    全體之同意，即應由公同共有人全體一同起訴，其當事人適
    格始謂無欠缺，如有當事人不適格之情形，法院即不得對之
    為實體上之裁判。而關於當事人適格之要件，無論訴訟進行
    至如何之程度，法院亦應依職權調查之。
四、經查，系爭墳墓之公同共有人，由上訴人提出之繼承系統表
    、戶籍謄本等件觀之，兩造祖先鄭阿田、鄭古井（鄭阿田之
    配偶）、鄭廖添娘（鄭阿田之配偶）共育有四子即鄭阿炎、
    鄭江水、鄭燈旺、鄭雨，四子均已死亡，則系爭墳墓應為該
    四房子孫所公同共有，倘未列繼承人全體為當事人，自屬當
    事人不適格。次查，鄭阿炎、鄭江水、鄭燈旺、鄭雨之繼承
    人中，鄭金爐、鄭阿笑、鄭水勝、鄭金鐵、鄭免、鄭本源、
    鄭明進、鄭彩鳳於起訴前已死亡，則其等之繼承人亦為系爭
    墳墓之公同共有人。
五、上訴人甲○、丙○○陳稱鄭金爐、鄭阿笑、鄭水勝、鄭金鐵
    、鄭免、鄭本源均有繼承人（見本院97年3月13日準備程序
    筆錄）。又本院依職權調查結果，查知鄭本源之繼承人為鄭
    棋展、鄭棋村，此有鄭棋展、鄭棋村全戶戶籍資料查詢結果
    表在卷可稽。故系爭墳墓之公同共有人至少應包含鄭棋展、
    鄭棋村，堪予認定。而本件原僅上訴人甲○、丙○○、甲○
    柏、甲○立為原告而一同起訴，嗣於二審時雖聲請追加庚○○、癸○○、戊○○、己○○、子○○、陳辛○○、陳寅○○、梁丑○○、卯○○、丁○、董壬○○、辰○為原告即上
    訴人，惟尚有鄭金爐、鄭阿笑、鄭水勝、鄭金鐵、鄭免、鄭
    本源之繼承人並未為原告而一同起訴，亦未經追加為原告，
    本件自有當事人適格之欠缺。
六、綜上所述，本件上訴人所提起之回復原狀訴訟，上訴人並未
    併列同為公同共有人之鄭棋展、鄭棋村等為原告，逕行於原
    審起訴及提起本件之上訴，其當事人適格即有欠缺，為顯然
    無理由，應予駁回。原審認上訴人本件之訴為當事人不適格
    而為上訴人敗訴之判決，核屬正當，上訴意旨仍執陳詞，指
    摘原判決不當，求予廢棄改判，為無理由，應予駁回，且不
    經言詞辯論為之。
七、據上論結，本件上訴為顯無理由，依民事訴訟法第436條之1
    第3項、第463條、第449條第1項、第249條第2項、第56條之
    1第5項、第85條第2項，判決如主文。
中    華    民    國    97    年    6    月    12   日
                民事第二庭      審判長法  官  康弼周
                                      法  官  陳秋錦
                                      法  官  施錫揮
以上正本係照原本作成。
不得上訴。
中    華    民    國    97    年    6     月    12    日
                                      書記官  黃鏽金


司法院資訊處製作；財團法人民間司法改革基金會備份。
